臺灣高等法院民事裁定　　　　　　　 100年度消債抗字第14號
再　抗告人　黃孟偉
代　理　人　李艾倫律師
上列再抗告人因清算聲請免責事件，對於中華民國100年5月31日
台灣士林地方法院99年度消債抗字第46號所為裁定，提起再抗告
，本院裁定如下：
    主  文
再抗告駁回。
再抗告程序費用由再抗告人負擔。
    理  由
一、再抗告意旨略以：再抗告人於民國（下同）97年5月間聲請
    更生，原法院裁定轉清算程序，並以再抗告人於85年間開始
    預借現金且使用循環利息及購買直銷產品供自己消費所需，
    認定再抗告人未撙節支出有浪費投機之行為，而適用消費者
    債務清理條例（下稱消債條例）第134條第4款之規定，裁定
    不免責。惟再抗告人多次預借現金係以債養債維持信用紀錄
    ，並與最後債務無顯著之因果關係，且再抗告人以經營直銷
    為業，購買直銷產品為業務上之必要支出，均不該當上開條
    款所稱之浪費、投機行為，原裁定適用法規顯有違誤。又再
    抗告人債務不低，如未獲免責裁定，將來恐無餘力繼續清償
    ，原裁定認再抗告人將來得依消債條例第142條規定再聲請
    免責裁定，適用法規顯有不當。為此提起再抗告，求予廢棄
    原裁定及第一審之裁定。
二、按對於抗告法院之裁定，除有涉及法律見解具有原則上之重
    要性者外，不得再為抗告，消費者債務清理條例第11條第3
    項定有明文。又對於抗告法院之裁定再為抗告，僅得以其適
    用法規顯有錯誤為理由，消費者債務清理條例第15條準用民
    事訴訟法第486條第4項亦有明文。所謂適用法規顯有錯誤，
    係指原裁定就其取捨證據所確定之事實適用法規，顯然不合
    於法律規定，或與司法院現尚有效及大法官會議之解釋，或
    最高法院現尚有效之判例顯有違反，或消極的不適用法規，
    顯然影響裁判者而言，並不包括判決理由矛盾、理由不備、
    漏未斟酌證據及認定事實錯誤之情形在內（最高法院63年台
    上字第880號判例參照）。再所謂原則上之重要性，係指該
    再抗告事件所涉及之法律問題，意義重大而有加以闡釋之必
    要者而言。
三、經查，原裁定依再抗告人所提財產、收入狀況說明書及債權
    人提供之消費明細，以再抗告人與債權人成立協商前收入頗
    豐，然自85年9月起即預借現金並使用循環信用，陷入支付
    困難情形，惟再抗告人除持續密集預借現金外，屢屢持卡為
    逾一般人每月生活所必要之花費，且每月繳款金額低於消費
    金額，足徵於消費時並無確實償債計畫，並於95年8月6日成
    立協商時，累計達新台幣（下同）155萬9,021元之債務，自
    難認無浪費之事實；且再抗告人密集刷卡購買多層次傳銷產
    品，以達領取獎金之目標，獲取報酬供己花用，再將無法售
    罄清償消費債務之風險轉嫁信用卡發卡銀行，亦顯可預見數
    量過多而無法售出而生囤積，即非不得評價為投機、浪費為
    由，認定再抗告人總體支出或各別消費情形，應有浪費或其
    他投機行為致財產顯然減少或負擔過重債務之情事。則原裁
    定據此確定之事實適用消債條例第134條第4款之規定，不予
    抗告人免責，經核並無適用法規顯有錯誤之情事。再抗告意
    旨稱原裁定未檢討消債條例第134條第4款要件之該當性云云
    ，核屬針對原裁定就取捨證據、認定事實之職權行使予以指
    摘，並非主張原裁定就「認定之事實」進而「適用法規」有
    何錯誤之情形，亦不涉及具有原則上重要性之法律見解；至
    再抗告意旨另稱原裁定認其將來得依消債條例第142條規定
    再聲請免責裁定，適用法規顯有不當云云，僅係原法院指明
    再抗告人如繼續清償債務，於各普通債權人受償額均達其債
    權額20％以上後，即得再聲請為免責裁定，與本件否准再抗
    告人之聲請無涉，亦無適用法規顯有錯誤情形，是依前揭說
    明，再抗告人所提起本件再抗告，於法未合，應予駁回。
據上論結，本件再抗告為不合法，爰裁定如主文。
中    華    民    國    100    年    7    月    29    日
                    民事第三庭
                        審判長法  官  林敬修
                              法  官  黃豐澤
                              法  官  劉勝吉
正本係照原本作成。
本裁定除以適用法規顯有錯誤為理由外，不得再抗告。如提起再
抗告，應於收受後10日內委任律師為代理人向本院提出再抗告狀
。並繳納再抗告費新台幣１千元。
中    華    民    國    100    年    7    月    29    日
                              書記官  殷丹妮